【裁判字號】    99,苗秩,80
【裁判日期】    991112
【裁判案由】    違反社會秩序維護法
【裁判全文】
臺灣苗栗地方法院簡易庭裁定            99年度苗秩字第80號
移送機關    苗栗縣政府警察局頭份分局
被移送人    甲○○
上列被移送人因違反社會秩序維護法案件，經移送機關以99年10
月28日苗份警偵秩字第0990019583號移送書移送審理，本院裁定
如下：
    主    文
本件移送駁回。
    理    由
一、移送意旨略以：被移送人甲○○經警查獲於民國99年7月11
    日、同年8 月12日、同年9 月10日，在其所經營位於苗栗縣
    頭份鎮○○路517號之「長榮當舖」營業處，向古政威、劉
    禹萱、徐金成等人收購來路不明之筆記型電腦、黃金戒指等
    物品，而不迅即報告警察機關，因認被移送人所為，已違反
    社會秩序違護法第76條第2 項之規定。
二、按左列各款案件，警察機關於訊問後，除有繼續調查必要者
    外，應即作成處分書：一、違反本法行為專處罰鍰或申誡之
    案件。二、違反本法行為選擇處罰鍰或申誡之案件。三、依
    第一款、第二款之處分，併宣告沒入者。四、單獨宣告沒入
    者。五、認為對第一款、第二款之案件應免除處罰者；第43
    條第1 項所列各款以外之案件，警察機關於訊問後，應即移
    送該管簡易庭裁定。前項警察機關移請裁定之案件，該管簡
    易庭認為不應處罰或以不處拘留、勒令歇業、停止營業為適
    當者，得逕為不罰或其他處罰之裁定；法院受理違反本法案
    件，除本法有規定者外，準用刑事訴訟法之規定，社會秩序
    維護法第43條第1 項、第45條、第92條分別定有明文。又按
    簡易庭受理聲明異議之案件及依本法第45條第1 項移送之案
    件暨普通庭受理抗告之案件，如認定行為應予處罰者，得分
    別於本法第43條第1 項或第45條第1 項所定案件之範圍內，
    就移送之事實，變更警察機關所引應適用之法條；本法第92
    條準用刑事訴訟法之規定，除本法及其處理辦法另有規定外
    ，凡性質上與本法規定不違背者，均在準用之範圍，法院辦
    理社會秩序維護法案件應行注意事項第8 條、第21條亦有明
    文規定。依上開規定，警察機關移送地方法院簡易庭之案件
    ，如屬社會秩序維護法第43條第1 項所定案件，應由警察機
    關自行作成處分書，毋庸移送法院裁罰，依上開社會秩序維
    護法案件事務管轄之規定，簡易庭應就該等移送案件，應為
    移送（聲請）駁回之裁定（或為不受理裁定），退由警察機
    關依本法規定自為處分。又依社會秩序維護法第76條規定：
    有左列各款行為之一者，處新臺幣三萬元以下罰鍰：一、當
    舖、各種加工、寄存、買賣、修配業，發現來歷不明之物品
    ，不迅即報告警察機關者。二、發現槍械、彈藥或其他爆裂
    物，而不報告警察機關者。前項第1 款其情節重大或再次違
    反者，處或併處停止營業或勒令歇業。則地方法院簡易庭僅
    應就社會秩序維護法第76條第2 項應處或併處停止營業或勒
    令歇業之非行有管轄權。至於所謂「情節重大」，尚應審酌
    一、手段與實施之程度；二、被害之人數與受害之程度；三
    、違反義務之程度；四、行為所生危險或損害之程度；五、
    行為破壞社會秩序之程度等情事，予以綜合研判，復為違反
    社會秩序維護法案件處理辦法第10條所明定。
三、本件移送意旨固認場所負責人甲○○涉有違反社會秩序維護
    法第76條第2 項之非行，無非係以苗栗縣警察局頭份分局違
    反社會秩序維護法移送書、長榮當舖收當物品登記簿、苗栗
    縣頭份分局搜索、扣押筆錄、扣押物品收據、扣押物品目錄
    表、被移送人之調查筆錄為證。唯據被移送人甲○○警訊：
    「（問：你今天因涉嫌重利罪，為警方持臺灣苗栗地方法院
    之搜索票至你所開設之長榮當舖執行搜索，於搜索時在店內
    之收當物品登記簿發現多筆來歷不明之典當物件，1.編號c
    079筆記型電腦【廠牌ibuddic型號00000-000-000-000】1部
    ，2.編號c085筆記型電腦【廠牌ibuddic型號v101s1】1部，
    3.編號c090黃金戒指，是否為你本人所收受？）警方上述之
    物品編號1是我於99年7月11日收當的，編號2是我於99年8
    月12日收當的，編號3是我於99年9月10日收當的。」、「
    （問：你於收當上列三項物品時是否有向持當人要求提供證
    明文件？）收當時我都有向他們要求要提供物品之證明文件
    ，但這些持當人都說沒有帶在身上，而且這些東西據我所知
    購買時都不會有買受人的姓名，但我有問他這些典當之物品
    是否均為他們本人所有的，來源是否正常，而且我也有核對
    典當人的身分及證明文件，並比對各分局發文的查證物品是
    否為贓物。」、「（問：警方所列之三項典當物品，於你收
    當時是否有提出明確之來源證明，證明典當之物品確為其本
    人所有？）他們當時都無法提出明確之來源證明，證明所典
    當之物品確實為他們所有的，但我當時已依當舖業規定正常
    收當，並於各分局查贓時提供典當物品供警方人員查察是否
    為贓物。」、「（問：依社會秩序維護法第76條規定當舖業
    於發現來歷不明之物品，即應迅即報告警察機關，你是否知
    道？）知道。」、「（問：依你所述警方所提供之1.編號c0
    79筆記型電腦【廠牌ibuddic 型號00000-000-000-000 】1
    部，2.編號c085筆記型電腦【廠牌ibuddic 型號v101s1 】1
    部，3.編號c090黃金戒指，三項物品於持當時均無明確之來
    源證明，即為來歷不明之物品，為何你收當時沒有立即向警
    察機關報告？）因為收當時有詢問他們典當物之來源，編號
    1 及編號2 之物品，典當人均告知我該筆記型電腦均為申請
    遠傳無線網路附贈之物品，經我查詢遠傳電信確實有此專案
    所以我就收當了，況3c產品購買時發票並無標記買受人姓名
    ，另編號3 黃金戒指是由典當人手中拿下，所以我認定該物
    品為持當人所有。」、「（問：你於收當物品時未能明確查
    證物品之來源，有可能所收當之物品即為贓物，你是否知道
    ？）我知道，但我都依當舖業規定正常收當，並配合各分局
    查贓人員查察是否為贓物。」等語。可知，被移送人在上開
    時間，在其所經營之「長榮當舖」內，分別向古政威、劉禹
    萱、徐金成等3 人，以新臺幣3 千至5 千元不等之價格收購
    筆記型電腦、黃金戒指等物品，被移送人於收購物品時，依
    照當舖業者之規定，詳細登載持當人之姓名、年籍、住址等
    資料於當舖收當物品登記簿上，備供查證。被移送人於收當
    時，有自行查詢遠傳電信是否有搭配無線網路附贈筆記型電
    腦之方案，經查證確實有該方案後，始向古政威及劉禹萱收
    購筆記型電腦。又被移送人向出售人徐金成收購黃金戒指2
    只時，見黃金戒指係自出售人手中取下，衡諸常情，亦難認
    定該戒指並非持當人所有，可見被移送人於收當物品時，對
    於物品之來源已善盡注意之義務。被移送人主觀上既未對於
    古政威等人所交付之物品來源合法性產生懷疑，致未即時通
    報警察機關，尚與社會秩序維護法第76條第2 項、第1 項第
    1 款之規定有間，自難遽以該款規定相繩。
四、依前述規定予以綜合研判，再參酌移送卷宗亦未見古政威等
    人之警詢筆錄，應認尚不足以該當社會秩序維護法第76條第
    2 項所稱「情節重大」，而應對被移送人裁處停止營業或勒
    令歇業之程度。再經詳閱全案卷證暨移送書記載，亦未指明
    被移送人先前有違反同條規定之非行記錄，本庭自不因移送
    機關移送本件非行事實，而取得依社會秩序維護法第76條第
    2 項規定，對被移送人裁處停止營業或勒令歇業之事務管轄
    權，爰將本件移送駁回，由移送機關詳細調查後自行作出處
    分。
五、依社會秩序維護法第45條第2 項、第92條，裁定如主文。
中    華    民    國    99    年    11    月    12    日
                  苗栗簡易庭  法  官  呂曾達
以上正本證明與原本無異。
如不服本裁定，應於裁定送達後5 日內向本院提出抗告狀。
                              書記官  劉容辰
中    華    民    國    99    年    11    月    12    日

司法院資訊處製作；財團法人民間司法改革基金會備份。
